【裁判字號】    89,交聲,40
【裁判日期】    900212
【裁判案由】    違反道路交通管理處罰條例聲明異議
【裁判全文】
臺灣基隆地方法院交通事件裁定                      八十九年度交聲字第四０號
    原處分機關  臺北市交通事件裁決所
    異  議  人  甲○○
    即受處分人
右列受處分人因違反道路交通管理處罰條例案件，對於臺北市交通事件裁決所中華民
國八十九年七月十七日所為之處分（原處分案號：北市裁三字第裁二二--Ｒ0000
0000號）聲明異議，並經臺灣士林地方法院交通法庭移轉本院管轄，本院裁定如
左：
    主  文
原處分撤銷。
本件不罰。
    理  由
一、本件移送意旨略以：受處分人即異議人甲○○所有之車號ＥＭ--三三四九號自用
    小客車於民國八十九年七月二日上午十時二十七分，於基隆市○○路、麥金路口
    經攔停舉發已領有號牌未懸掛（後車牌）之違規，爰依道路交通管理處罰條例第
    十二條第一項第七款規定，處罰鍰新台幣三千六百元，並吊銷牌照。
二、受處分人異議意旨略以：異議人甲○○所有之車號ＥＭ--三三四九號自用小客車
    平日均依規定懸掛前、後車牌，八十九年七月二日上午，異議人之夫乙○○駕車
    行駛國道高速公路由五堵交流道往八堵交流道途中，因車齡老舊，後車牌鬆脫掉
    落，幸經後車駕駛人告知始停車撿回，隨即於基隆市○○路、麥金路口遭員警攔
    檢，員警因而誤認其夫係故意取下後車牌以逃避查緝等語。
三、按「汽車有左列情形之一者，處汽車所有人一千二百元以上二千四百元以下罰鍰
    ，並禁止其行駛：‧‧‧七、已領有號牌而未懸掛或不依指定位置懸掛者‧‧‧
    」道路交通管理處罰條例第十二條第一項第七款定有明文，揆諸該條法文之立法
    目的，乃用以規範汽車所有人於領得號牌後，必須依指定位置懸掛，否則即應處
    以相當之行政罰，以遏止汽車所有人任意不懸掛或不依指定位置懸掛號牌之行為
    ，若汽車所有人於領得號牌後，已依指定位置懸掛，嗣因汽車所有人將其所有之
    汽車借由他人駕駛，於他人駕駛途中號牌因故鬆脫掉落或由他人擅自取下號牌以
    逃避警方查緝而未依指定位置懸掛號牌，因該借用汽車之駕駛人行為非汽車所有
    人所能控制，即不應強以上開規定歸責於汽車所有人，合先敘明。
四、經查，本件現場舉發員警丙○○（基隆市警察局第三分局七堵派出所警員）於查
    獲異議人所有之車號ＥＭ--三三四九號自用小客車未懸掛後車牌之際，其駕駛人
    係異議人之夫乙○○，異議人並未在車上一節，有基隆市警察局基警交字第Ｒ0
    0000000號舉發違反道路交通管理事件通知單一紙在卷為證，並經證人丙
    ○○、乙○○分別到院證述明確，證人乙○○並證稱因該車車齡老舊，後車牌乃
    於駕駛途中鬆脫掉落，非故意取下者等語（詳見本院八十九年十二月十一日訊問
    筆錄），證人丙○○亦證稱查獲時該車確實很老舊等語（詳見本院八十九年十月
    二十日訊問筆錄），足見異議人辯稱因車齡老舊致車牌鬆脫掉落一節非全屬無稽
    。查異議人所有之車號ＥＭ--三三四九號自用小客車於遭員警舉發之際確實未懸
    掛後車牌一節，雖已明確，然本件所查獲之證據充其量僅能證明該車於證人乙○
    ○駕駛掌控途中未懸掛後車牌，並無積極證據足證該後車牌係異議人即汽車所有
    人於領得號牌後故意不依指定位置懸掛或擅自取下，揆諸前開說明，本件不應逕
    以道路交通管理處罰條例第十二條第一項第七款之規定處以異議人罰鍰並吊銷牌
    照。異議人之異議為有理由，爰撤銷原處分，裁定不罰。
五、據上論斷，應依道路交通案件處理辦法第二十條，裁定如主文。
中      華      民      國     九十     年      二      月     十二     日
                                    臺灣基隆地方法院交通法庭
                                        法  官    蔡  佳  玲
右正本證明與原本無異。
對於本件裁定如有不服，應於收受送達後五日內，向本院提出抗告書狀，敘述抗告之
理由，抗告於臺灣高等法院。
                                        書記官    湯  惠  芳
中      華      民      國     九十     年      二      月     二十     日


司法院資訊處製作；財團法人民間司法改革基金會備份。
